【裁判字號】    97,聲,45
【裁判日期】    970623
【裁判案由】    返還提存物
【裁判全文】
臺灣高等法院臺中分院民事裁定  97年度聲字第45號
聲  請  人  正義股份有限公司
法定代理人  乙○○
代  理  人  范纈齡律師
相  對  人  臺灣中小企業銀行股份有限公司
法定代理人  丙○○
代  理  人  甲○○
上當事人間聲請返還擔保金事件，本院裁定如下：
      主  文
聲請人於台灣台中地方法院96年度存字第4329號所提存之擔保金
面額新台幣壹仟陸佰萬元整之遠東國際商業銀行可轉讓定期存單
及現金新台幣貳仟肆佰零參元准予返還。
聲請程序費用由相對人負擔。
      理  由
壹、聲請意旨略以：
一、相對人對聲請人財產強制執行
  (一)相對人於民國（下同）94年2月22日持台北地方法院91年執
    字第8150號債權憑證聲請對聲請人正義股份有限公司及債務
    人張登旺、郭淑貞、張翠玲、張天曜等人之財產為強制執行
    （案號：台中地方法院94年度執字第8835號）。
  (二)因聲請人在台中地方法院轄區內無財產，台中地方法院乃囑
    託苗栗地方法院執行處就聲請人位於苗栗之8筆不動產查封
    拍賣（案號：苗栗地方法院94年度執助字第149號），嗣又
    囑託高雄地方法院對聲請人在高雄地方法院轄區內之財產為
    強制執行（案號：高雄地方法院94年度執助字第704號）。
二、聲請人對相對人強制執行程序提起異議之訴之部分
  (一)就相對人對聲請人之強制執行程序、聲請人前向苗栗地方法
    院提起債務人異議之訴，請求撤銷對苗栗不動產之強制執行
    程序。苗栗地方法院於95年10月11日以95年重訴字第8號判
    決，判決聲請人敗訴。
  (二)聲請人不服，遂向台灣高等法院台中分院（下稱台中高分院
    ）提起上訴，並追加訴請撤銷台中地方法院94年執字第8835
    號及高雄地方法院94年執助字第704號執行事件對聲請人之
    程序。台中高分院於96年5月31日以台中高分院95年度重上
    字第152號判決廢棄苗栗地方法院之原判決，改判台中地方
    法院94年執字第8835號、高雄地方法院94年執助字第704號
    執行事件及苗栗地方法院94年執助字第149號執行事件對聲
    請人之程序應予撤銷。
  (三)相對人不服提出上訴，經最高法院以97年台上字第48號判決
    駁回相對人之上訴而確定在案，並經原審法院核發確定證明
    。
三、聲請人聲請供擔保停止強制執行程序之部分
  (一)聲請人前以向台中高分院提起債務人異議之訴為理由，聲請
    台中高分院裁定停止台灣台中地方法院94年度執字第8835號
    及台灣高雄地方法院94年度執助字第704號強制執行事件就
    聲請人正義股份有限公司之執行程序部分（有關苗栗部份財
    產之停止執行係依苗栗地方法院95年度聲字第23號裁定辦理
    ）。
  (二)台中高分院於96年8月3日以96年聲更(一)字第4號裁定准許：
    「聲請人供擔保新台幣（下同）壹仟陸佰萬貳仟肆佰零元或
    遠東國際商業銀行等值之可轉讓定期存單後，台灣台中地方
    法院94年度執字第8835號及台灣高雄地方法院94年度執助字
    第704號強制執行事件就聲請人正義股份有限公司之執行程
    序部分，於本院95年度重上字第152號債務人異議之訴事件
    判決確定前應暫予停止」，聲請遂依96年聲更(一)字第4號裁
    定以96年存字第4329號，向台中地方法院提存所提存壹仟陸
    佰萬元整之遠東國際商業銀行可轉讓定期存單及現金貳仟肆
    佰零參元整。
四、相對人已撤回強制執行聲請
    於前揭異議之訴確定後，相對人已具狀向受囑託之高雄地方
    法院撤回強制執行，此有高雄地方法院97年2月21日之民事
    執行塗銷查封登記書可稽。
五、本件提存擔保物應裁定准予返還
  (一)民事訴訟法第104條第1項第1款規定：「有下列各款情形之
    一者，法院應依供擔保人之聲請，以裁定命返還其提存物或
    保證書：一、應供擔保之原因消滅者。」，依民事訴訟法第
    106條之規定，本件擔保金之返還準用第104條第1項第1款之
    規定。
  (二)前揭異議之訴業經判決相對人敗訴確定，撤銷台中地方法院
    94年執字第8835號、高雄地方法院94年執助字第704號執行
    事件及苗栗地方法院94年執助字第149號執行事件程序即屬
    確定。嗣又經相對人主動撤回強制執行，本件應供擔保之原
    因應已消滅。聲請人爰依民事訴訟法第106條準用第104條第
    1項第1款之規定，聲請鈞院裁定准予返還如聲請事項所示之
    提存物等語。
貳、按應供擔保之原因消滅者，法院應依供擔保人之聲請，以裁
    定命返還其提存物，民事訴訟法第一百零四條第一項第一款
    定有明文。依同法第一百零六條之規定，第一百零四條第一
    項第一款之規定於其他依法令供訴訟上之擔保者準用之。又
    提起異議之訴，法院因必要情形，或依聲請定相當確實之擔
    保得為停止執行之裁定（強制執行法第十八條第二項）。執
    行法院依此規定命債務人供擔保為停止強制執行法之裁定，
    此項擔保係備為債務人就本案一旦受敗訴之裁判確定，以賠
    償債權人因遲延執行所受損害之用，以債務人將來就本案獲
    得勝訴之裁判確定時，方足使其應供擔保之原因歸於消滅（
    吳明軒著中國民事訴訟法上冊第328頁至329頁，另參照最高
    法院五十三年台抗字第二七九號判例）。本件聲請人聲請供
    擔保停止執行所提起債務人異議之訴之本案判決，業經本院
    95年度重上字第152號判決聲請人勝訴，並經最高法院以97
    年度台上字第48號駁回相對人之上訴確定，有本院調閱之上
    開債務人異議之訴、聲請停止執行及提存事件卷宗可憑。聲
    請人之本案既已獲勝訴判決確定，聲請人聲請返還台灣台中
    地方法院96年度存字第4329號所提存（依本院96年度聲更(一)
    第四號聲請停止執行之裁定提存）之擔保金一千六百萬元整
    之遠東國際商業銀行可轉讓定期存單及現金2403元，揆諸上
    開說明，於法並無不合，應予准許。
參、依強制執行法第30條之1、民事訴訟法第463條、第95條、第
78 條裁定如主文。
中    華    民    國    97    年    6     月    23    日
                  民事第六庭    審判長法  官  袁再興
                                      法  官  陳賢慧
                                      法  官  盧江陽
以上正本係照原本作成。
如不服本裁定應於裁定送達後10日內向本院提出抗告理由狀（須
按他造人數附具繕本），並繳納抗告裁判費新台幣1,000元。
                                      書記官  林水濱
中    華    民    國    97    年    6     月    23    日
                                                      Ｍ


司法院資訊處製作；財團法人民間司法改革基金會備份。
